臺灣高等法院交通事件裁定　　　　　　 96年度交抗字第601號
抗　告　人　甲○○
即受處分人
上列抗告人因違反道路交通管理處罰條例案件，不服臺灣臺北地
方法院，中華民國96年6 月29日所為裁定（96年度交聲字第364
號），提起抗告，本院裁定如下：
    主  文
原裁定撤銷，發回臺灣臺北地方法院。
    理  由
一、按汽車車身、引擎、底盤、電系等重要設備變更或調換，或
    因交通事故遭受重大損壞修復後，不申請公路主管機關施行
    臨檢驗而行駛者，處汽車所有人新臺幣（下同）2,400 元以
    上9,600 元以下罰鍰，並責令其檢驗，道路交通管理處罰條
    例第18條第1 項定有明文。次按汽車車身式樣、輪胎隻數或
    尺寸、燃料種類、座位、噸位、引擎、車架、車身、頭燈等
    設備或使用性質、顏色、汽車所有人名稱、地址等如有變更
    ，均應向公路監理機關辦理登記，且上開汽車設備規格之變
    更應符合附件15之規定；再汽車下列設備規格不得變更：一
    底盤設備：（一）方向盤位置。（二）傳動系統設備：指汽
    車之排檔型式、驅動方式、變速箱及齒輪箱。（三）煞車作
    用設備：指煞車作用種類（總泵、分泵及油管）及防滑煞車
    系統。（四）懸吊系統：指支臂、三角架與連桿機構。二引
    擎設備：指引擎之機械或渦輪增壓系統、氮氣導入裝置設備
    。三車身設備：（一）車身外附加燈飾。（二）車燈噴色或
    貼膠紙。四其他經主管機關核定之項目。機器腳踏車下列設
    備規格不得變更：一引擎設備：指引擎之機械或渦輪增壓系
    統、氮氣導入裝置設備。二車身設備：車燈噴色或貼膠紙。
    三其他經主管機關核定之項目，道路交通安全規則第23條第
    1 項、第4 項、第23條之1 分著有明文。復依行政罰法第4
    條之規定，違反行政法上義務之處罰，以行為時之法律或自
    治條例有明文規定者為限。
二、原處分意旨略以：本件抗告人即受處分人甲○○，於民國（
    下同）96年2 月7 日駕駛車號S5-0483 號自用小客車於臺北
    縣汐止市南陽大橋上，經警攔查發現車內有加裝「防滾籠」
    ，已違反道路交通管理處罰條例第18條第1 項之規定掣單舉
    發。嗣受處分人不服，於96年2 月13日提出申訴，經原處分
    機關函請原舉發單位即臺北縣政府警察局汐止分局調查結果
    ，仍認受處分人有上開違規行為，乃於96年3 月26日依前揭
    規定裁處受處分人罰鍰新台幣7,200 元，並責令檢驗等語。
三、本件抗告意旨略以：現行法規並無明文規定「防滾籠」是否
    屬得加以變更之項目，且須經監理單位變更之項目僅有避震
    器與HID 等項目。何以警察單位可依道路交通管理處罰條例
    第18條第1 項規定開立罰單。另亦有因加裝「防滾籠」之相
    同案例，經警掣單處罰後，經受處罰人向交通部公路總局臺
    北區監理所申訴後，已同意免處罰，免予處罰之理由為法規
    並無明確規範「防滾籠」為可變更或不可變更項目，基於行
    政罰法第4 條處罰法定原則，該案既無明確規範，故同意免
    罰等語。是本件裁定結果讓人無法信服，因而提起抗告等語
    。
四、經查：
（一）本件抗告人經查出於其駕駛之上開車輛內加裝「防滾籠」
      之事實，業據證人即本件舉發之員警陳泓升於原審法院結
      證屬實，並有舉發採證照片2 幀在卷可憑（見原法院卷第
      7 頁、第16頁反面），堪認抗告人確有於車輛內加裝「防
      滾籠」設備無訛。
（二）又經原審法院向臺北市交通事件裁決所函詢汽車得否加裝
      防滾籠之相關規定等情，經該所轉請權責單位即臺北市監
      理處答覆，據該處於96年5 月10日以北市監一字第096625
      66000 號函覆結果，雖認汽車設備規格變更規定，係依道
      路交通安全規則第23條及附件15之規定辦理，而車輛防滾
      籠設備非屬可變更項目，依法不得變更（見原審卷第25頁
      ）云云。惟依卷附之道路交通安全規則第23條之附件15（
      即汽車設備規格變更規定）（見本院卷第10頁至第17頁）
      之規定，並未見有何關於車輛得否加裝或變更「防滾籠」
      設備之規範，是臺北市監理處前開函文所指：「車輛防滾
      籠設備非屬可變更項目，依法不得變更」等語，究係憑何
      依據，即有疑問。再相同加裝「防滾籠」設備之案例，交
      通部公路總局臺北區監理所於96年7 月5 日以北監自字第
      0962010049號函覆第C00000000 號交通違規事件之受處罰
      人，該函意旨認為：「車輛因加裝「防滾籠」設備，遭警
      依違反道路交通管理處罰條例第18條第1 項規定舉發之違
      規單，按現行道路交通安全規則第23條及第23條之1 規定
      ，對有關加裝『防滾籠』設備並無明確規範為可變更或不
      可變更項目，基於行政罰法第4 條處罰法定原則，本案既
      無明確規範，本所同意免罰」等語（見本院卷第8 頁）。
      是以，車輛因加裝「防滾籠」設備，是否屬道路交通管理
      處罰條例第18條第1 項所稱之「汽車車身重要設備」？又
      其設備變更或調換是否得依道路交通安全規則第23條、同
      條第4 項所稱附件15及同規則23條之1 等規定加以認定？
      即非無疑。此攸關抗告人是否得依道路交通管理處罰條例
      第18條第1 項之規定加以處罰，自有再查明之必要。
（三）原審未詳加調查，遽將抗告人之異議駁回，尚有未洽。抗
      告人執此提起本件抗告，為有理由，自應由本院將原裁定
      撤銷，發回原審法院另為適當之裁定。
五、據上論斷，應依道路交通管理處罰條例第89條，道路交通案
    件處理辦法第26條，刑事訴訟法第413 條前段，裁定如主文
    。
中　　華　　民　　國　　96　　年　　8 　　月　　14　　日
 　　　　　　 刑事第一庭    審判長法　官  蔡長溪
                                  法　官  陳春秋
                                  法　官  謝靜恒
以上正本證明與原本無異。
不得再抗告。
                                  書記官  陳珮茹
中　　華　　民　　國　　96　　年　　8 　　月　　15　　日
